【裁判字號】    95,聲判,157
【裁判日期】    951211
【裁判案由】    聲請交付審判
【裁判全文】
臺灣臺北地方法院刑事裁定             95年度聲判字第157號
聲  請  人
即  告訴人  甲○○
代  理  人  戴嘉慧律師
被      告  乙○○
                    號2樓
上列聲請人即告訴人因被告乙○○涉犯偽造文書等案件，不服臺
灣高等法院檢察署中華民國95年10月24日95年度上聲議字第4651
號駁回聲請再議之處分（原不起訴處分案號：臺灣臺北地方法院
檢察署94年度偵緝字第1319號），聲請交付審判，本院裁定如下
：
      主  文
聲請駁回。
      理  由
一、聲請意旨詳如附件刑事聲請交付審判狀影本。
二、按告訴人不服上級法院檢察署檢察長或檢察總長認再議為無
    理由而駁回之處分者，得於接受處分書後10日內委任律師提
    出理由狀，向該管第一審法院聲請交付審判；法院認交付審
    判之聲請不合法或無理由者，應駁回之，刑事訴訟法第258
    條之1、第258條之3第2項前段，分別定有明文。本件聲請人
    即告訴人甲○○以被告乙○○涉犯刑法第216條、第210條之
    行使偽造私文書罪、同法第313條之妨害信用罪、同法第339
    條第1項之詐欺取財罪及同法第342條之背信罪嫌，提出告訴
    ，案經臺灣臺北地方法院檢察署檢察官偵查後，於民國95年
    9月6日以94年度偵緝字第1319號為不起訴處分，因告訴人不
    服，具狀聲請再議，經臺灣高等法院檢察署檢察長於95年10
    月24日以95年度上聲議字第4651號處分書，認無理由而駁回
    再議。聲請人於收受該署駁回再議處分書後10日內之95年11
    月15日委任律師具狀向本院聲請交付審判等情，業經本院調
    閱上開卷宗核閱無訛。而聲請人所提刑事聲請交付審判狀並
    蓋有本院收狀戳日期在卷可稽，則揆諸前揭規定所示，聲請
    人向本院提起本件聲請，在程序上即屬適法，合先敘明。
三、按刑事訴訟法第258條之1規定告訴人得向法院聲請交付審判
    ，係對於「檢察官不起訴或緩起訴裁量權」制衡之一種外部
    監督機制，法院僅就檢察官所為不起訴或緩起訴之處分是否
    正確加以審查，以防止檢察機關濫權。依此立法精神，同法
    第258條之3第3 項規定法院審查聲請交付審判案件時「得為
    必要之調查」，其調查證據之範圍，自應以偵查中曾顯現之
    證據為限。而依同法第260 條對於「不起訴處分已確定或緩
    起訴處分期滿未經撤銷者得再行起訴」規定之立法理由說明
    ，該條所謂不起訴處分已確定者，包括「聲請法院交付審判
    復經駁回者」之情形在內。故前述「得為必要之調查」，其
    調查證據範圍，即應以偵查中曾顯現之證據為限，不得就告
    訴人新提出之證據再為調查，亦不得蒐集偵查卷以外之證據
    。如不然，將與刑事訴訟法第260 條之再行起訴規定混淆不
    清，亦將使法院兼任檢察官之角色，而有回復「糾問制度」
    之虞。又法院為交付審判之裁定時，視為案件已提起公訴，
    案件即進入審判程序，顯見法院裁定交付審判之前提，必須
    偵查卷內所存之證據，已符合刑事訴訟法第251條第1項所規
    定檢察官應提起公訴之「足認被告有犯罪嫌疑」情形，亦即
    該案件已經跨越起訴門檻，始應為交付審判之裁定。倘該案
    件須另行蒐證偵查，始能判斷應否交付審判者，因交付審判
    之審查制度，並無如同再議制度得為發回原檢察官續行偵查
    之設計，法院即應依同法第258條之3第2項前段規定，以聲
    請無理由裁定駁回。
四、經查：
(一)、以信用卡預借現金新台幣（下同）12萬元部分：
(1)、告訴人於偵查中自承：「當時我有要出國怕信用卡遺失，所
    以請她保管信用卡」等語（見臺灣臺北地方法院檢察署94年
    度偵緝字第1319號偵查卷第24頁），及告訴代理人於偵查中
    陳稱：「告訴人在90 年5月到9月底，交給被告保管，之後
    信用卡拿回自己使用」等語（同上偵查卷第24頁），姑不論
    告訴人所陳交付案爭信用卡之時間及原因，是否屬實，足認
    信用卡確係告訴人交予被告無訛。聲請意旨就被告如何知悉
    該信用卡預借現金之密碼一情，雖稱係被告冒用其名義向中
    國信託銀行（下稱中信銀）申請，致中信銀誤信而發給密碼
    云云，然查告訴人就此於警詢時猶稱：「乙○○是如何取得
    我的‧‧‧信用卡之預借現金密碼我不清楚」云云（見臺灣
    臺北地方法院檢察署94年度偵字第5318號偵查卷第7頁），
    顯見告訴人所謂被告冒名申請取得密碼之說，至多為個人臆
    測之詞，其證據證明力極為薄弱。況有關核發或變更密碼之
    程序，經臺灣臺北地方法院檢察署檢察官向中信銀函詢結果
    ，略以：「本行於核發信用卡時即主動寄發預借現金密碼，
    如持卡人忘記原始預借現金密碼，可經由電話語音系統或電
    致客服人員核（對）身（分）後補發之。‧‧‧又本行90年
    8 月13日至9月16日當時更正預借現金密碼方式為，需持卡
    人持信用卡及原密碼至提款機為密碼變更」等語，有中信銀
    行出具之刑事陳報狀在卷足憑（見臺灣臺北地方法院檢察署
    94 年度偵緝字第1319號偵查卷第101頁）。足見預借現金密
    碼於發卡時即送交持卡人，遇持卡人有變更密碼之必要，若
    非由原持卡人告以原始密碼，即應經銀行承辦人員核對持卡
    人之個人身分資料。益證告訴人於偵查中具狀稱：「告訴人
    從未向中信銀申請信用卡之預借現金密碼，亦不知預借現金
    密碼為何」云云（見臺灣臺北地方法院檢察署94年度偵緝字
    第1319號偵查卷第28頁），絕非事實。
(2)、次查，被告倘係以致電客服人員之方式，冒名詐得密碼，參
    諸上開密碼取得程序，尚需先核對持卡人之身分資料，確定
    係持卡人本人方可補發新密碼，而告訴人為男性，被告卻係
    女性，男女之音質明顯有別，被告應無可能通過客服人員之
    身分核對。若被告倘係利用自動櫃員機變更新密碼，則應先
    知悉原始密碼方能為之，此觀之中信銀上開函文說明自明。
    故此二種非透過告訴人告以原始密碼而取得新密碼之臆測，
    應可排除。至告訴人於聲請理由內所謂：「經由電話語音系
    統之方式，只需以電話案件輸入個人基本資料，不須透過人
    聲，即可詐取」、「被告亦可藉由其男友或男性友人之幫助
    ，而輕易達成詐取之目的」云云，雖無法排除確有存在之可
    能性，然此乃告訴人片面臆測之詞，基於證據裁判主義（刑
    事訴訟法第154條第2項），已不得基於臆測而擬制犯罪事實
    ，尤以告訴人之指訴存在上開顯然不實之瑕疵，更無從作為
    不利被告認定之基礎。因此，處分書認定被告有否如告訴人
    所指訴冒用告訴人之名義向中信銀行申請上開信用卡預借現
    金之密碼乙節，尚有疑義，合於證據法則，自非無據。
(3)、又告訴人於偵查中確已自承從90年10月以後，已向被告取回
    上開信用卡，並將信用卡寄送帳單地址變更為其台北縣中和
    市住處甚稔（見臺灣臺北地方法院檢察署94年度偵緝字第13
    19號偵查卷第105頁），檢察官據此認定告訴人既已將信用
    卡收回保管，且變更帳單之寄送地址為自己住處，理應於收
    受每月信用卡對帳單之際，早可發現被告擅自使用該信用卡
    預借現金之事，然告訴人卻自稱於91年3月間始知悉上情云
    云（見臺灣臺北地方法院檢察署94年度偵字第5318號偵查卷
    第24頁），所陳供述有悖常理，佐以告訴人具狀陳稱其與被
    告原為多年之好友，雙方為乾姐弟之關係，自90年8月間起
    至同年10月間止，告訴人更因工作及家庭等關係而暫借住在
    被告住處等情，有刑事告訴狀足憑（見臺灣臺北地方法院檢
    察署94年度偵字第5318號偵查卷第23頁），因認被告所辯：
    其係經告訴人同意後始以上開信用卡預借現金等語，尚非無
    稽，業已詳述其認定之依據及所憑理由，且心證之形成合於
    經驗法則及論理法則，自不得任意指摘有何違誤。
(二)、申貸50萬元，並領取其中49萬8264元部分：
(1)、告訴人雖指陳被告冒用其名義並偽簽其姓名，向中信銀申辦
    簡易通信貸款50萬元，並於申辦貸款成功後，利用告訴人經
    常出國而將上開帳戶之存摺、印章、金融卡交其代為保管之
    機會，先後提領上開核貸款項合計49萬8264元供己花用云云
    。惟查，被告於提領中信銀核貸之款項時，係持告訴人交付
    之上開金融卡（18筆）或利用轉帳提領（2筆），此有中信
    銀存款系統歷史交易查詢報表可佐（見臺灣臺北地方法院檢
    察署94年度偵字第5318號偵查卷第33頁），足認被告知悉該
    金融卡之密碼。然就被告何以知悉上開帳戶之金融卡密碼一
    情，告訴人先以刑事告訴狀陳稱：伊因出國而委託被告代為
    保管上開帳戶之存摺、印章、金融卡，並委由被告代為提領
    帳戶薪資轉交云云（見臺灣臺北地方法院檢察署94年度偵字
    第5318號偵查卷第25頁），但於偵查中則改稱：「90年開戶
    的金融卡密碼，我去更改時，邱小姐可能也有看到」云云（
    見臺灣臺北地方法院檢察署94年度偵緝字第1319號偵查卷第
    51頁）。衡情倘被告確因受託保管存摺、金融卡及領款，自
    係經告訴人告以金融卡之密碼，告訴人對於親自告知密碼一
    事，要無遺忘之可能，倘係事實，絕無供詞前後不一，改稱
    係被告利用其更改密碼之機會私下窺知之理。基此，檢察官
    因認告訴人前後指訴不一且互有出入，難執以為不利於被告
    事實之認定，確有所憑，非無理由。
(2)、再者，中信銀於90年11月6日接獲上開以告訴人名義申請之
    簡易通信貸款案，業於同年月7日以電話向告訴人進行徵信
    照會，且與告訴人確認貸款內容及數額無誤後始核准貸款，
    並於同年月12日撥款至告訴人指定之帳戶後，函寄借據影本
    至告訴人位於台北市中正區○○○路116巷5號5樓之2住處，
    以資通知告訴人，此有簡易通信貸款申請書記載居住地址「
    台北市中正區○○○路116巷5號5樓之2」、中信銀出具之刑
    事陳報狀（見臺灣臺北地方法院檢察署94年度偵緝字第13
    19號偵查卷第86、101頁），及告訴人於偵查中自承：「（
    問：台北市○○○路116巷5號5樓之2是何人之地址？）是我
    現在居住的地方」等語可證（見臺灣臺北地方法院檢察署94
    年度偵緝字第1319號偵查卷第105頁）。衡情，被告如未經
    告訴人同意而冒名申貸，為免冒貸犯行東窗事發，絕無可能
    任令貸款申請書所載居住地址為「台北市中正區○○○路11
    6巷5號5樓之2」，不予更改，使告訴人有機會因銀行通知而
    被拆穿之理。足認以告訴人名義向中信銀辦理簡易通信貸款
    一事，應係事前經告訴人之同意。此情徵之被告於偵查時自
    承該貸款申請書上之申請人資料欄內簽名「甲○○」係其親
    簽（見臺灣臺北地方法院檢察署94年度偵緝字第1319號偵查
    卷第32頁、臺灣臺北地方法院檢察署94年度偵緝字第1319號
    偵查卷第25頁），益見其實。此部分事實既已臻明確，對於
    告訴人所提鑑定其他簽名筆跡之聲請，檢察官縱未准許，要
    屬合法之裁量權行使，不容任加指摘。至中信銀員工於民事
    訴訟案件審理期間具狀撤回民事起訴，或另有其他考量，要
    不得以此作為被告冒名申貸之不利證明。又聲請交付審判意
    旨所謂：「於該12萬元尚未償還之下，告訴人何可能再以自
    己之信用為擔保『再借』50萬元予被告？」云云，莫非係出
    於告訴人無稽之片面說詞，此種論證並非必然之經驗法則，
    無從動搖上開諸多證據所得認定之事實。
五、此外，臺灣臺北地方法院檢察署不起訴處分書及臺灣高等法
    院檢察署駁回再議聲請之處分書，就告訴人聲請再議狀所列
    諸多疑點，均以一一逐點論駁告訴人主張有何誤會或違反經
    驗法則，因認被告被訴偽造文書、妨害信用、詐欺及背信等
    犯行，均尚嫌欠缺積極證據，應認被告罪嫌尚有不足，而於
    不起訴處分書及駁回再議處分書就如何認定被告之犯罪嫌疑
    不足，詳為說明，並無違誤。聲請交付審判意旨猶執前詞，
    對於原處分任加指摘，請求交付審判，殊無理由，應予駁回
    。
六、依刑事訴訟法第258條之3第2項前段，裁定如主文。
中    華    民    國    95    年    12    月    11    日
                  刑事第十庭    審判長法  官  吳秋宏
                                      法  官  紀文惠
                                      法  官  林柏泓
以上正本證明與原本無異。
本裁定不得抗告。
                                      書記官  惠  莊
中    華    民    國    95    年    12    月    11    日


司法院資訊處製作；財團法人民間司法改革基金會備份。
